臺灣高等法院高雄分院民事裁定　　　　　96年度破抗字第34號
抗　告　人　甲○○○
上列抗告人因聲請宣告破產事件，對於中華民國96年3 月23日臺
灣高雄地方法院95年度破字第146 號所為裁定提起抗告，本院裁
定如下：
    主  文
抗告駁回。
抗告程序費用由抗告人負擔。
    理  由
一、本件抗告意旨略以：抗告人因於2 年前經營汽車百貨，向銀
    行辦理貸款週轉現金，然嗣後經濟景氣不佳，抗告人又不善
    經營，為繳納銀行貸款，以維持信用，乃向數家銀行辦理信
    用卡、現金卡，以預借現金方式週轉或辦理信用貸款，終至
    積欠債務共新台幣（下同）617 萬658 元。而抗告人之資產
    僅有現金28萬5,000 元，故抗告人之資產顯已不能清償負債
    。又抗告人每月薪資3 萬元，與配偶吳秋煌共同扶養次子吳
    泓賜（民國77年4 月18日），依內政部所公布95年度台灣省
    每人每月最低生活費9,210 元計算生活費，則抗告人每月應
    負擔自己及扶養親屬之生活費為1 萬8,420 元，抗告人之薪
    資足以負擔，顯見抗告人之資產僅需扣除破產管理人之報酬
    5 萬元，餘額用以清償財團費及財團債務。而生活費之提列
    預先扣除為非必要。本案應有宣告破產之實益及必要。自應
    就抗告人之聲請為破產之宣告，乃原法院裁定駁回抗告人之
    聲請，尚有不當。爰依法提起抗告，求予廢棄原裁定，另為
    適法之裁定云云。
二、按破產管理人之報酬為財團費用；破產人及其家屬之必要生
    活費視為財團費。財團費用及財團債務，應先於破產債權，
    隨時由破產人依破產法之規定清償之。破產宣告後，如破產
    財團之財產不敷清償財團費用及財團債務時，法院因破產管
    理人之聲請，應以裁定宣告破產終止。破產法第95條第1 項
    第3 款，同條第2 項、第97條、第148 條分別定有明文。又
    破產監查人之報酬，依破產法第128 條準用第84條之規定，
    其報酬與破產管理人之報酬均由法院定之，自亦應與破產管
    理人之報酬先於破產債權而受清償。又破產法第57條規定，
    債務人不能清償債務者，固得宣告破產，然依上開破產法第
    148 條規定之旨趣，如債務人之財產不敷清償破產財團費用
    及財團債務時，即應認無宣告破產之實益。最高法院86年度
    台抗字第479 號裁定可資參照。是以破產程序，乃債務人無
    力對全體債權人清償債務時，由法院介入，強制將債務人之
    全部財產依一定程序為變價及分配，使債權人得以公平受償
    之程序。故債務人之財產如可預見不敷清償破產財團費用及
    財團債務，致使多數債權人之普通債權無法獲得公平滿足，
    即無宣告破產之實益，而如仍進行破產程序，顯與破產制度
    之本旨及目的有違，即不應准許。
三、經查抗告人分別積欠台灣土地銀行股份有限公司11萬9,041
    元，國泰世華商業銀行股份有限公司46萬8,727 元，萬泰商
    業銀行股份有限公司35萬3,071 元，台新國際商業銀行股份
    有限公司82萬4,102 元，大眾商業銀行股份有限公司19萬
    241 元，中國信託商業銀行股份有限公司106 萬8,220 元，
    美商花旗銀行股份有限公司48萬6,916 元、香港商香港上海
    豐銀行36萬8,999 元、美商渣打銀行13萬16元、台灣新光
    商業銀行股份有限公司19萬8,107 元、中華商業銀行股份有
    限公司13萬6,147 元、玉山商業銀行股份有限公司21萬
    6,697 元、台北富邦商業銀行股份有限公司21萬8,838 元、
    美國運通國際股份有限公司29萬8,100 元、安泰商業銀行股
    份有限公司85萬146 元等情，業經各該銀行函覆原法院並有
    抗告人提出財產狀況說明書暨債權人清冊在卷可稽（見原審
    卷第11頁、第12頁、第24頁至第36頁、第38頁、第42頁、第
    43頁、第45頁、第47頁、第49頁至第54頁、第56頁、第78頁
    、第83頁、第87頁、第97 頁 、第103 頁、第106 頁、第
    111 頁、114 頁、第123 頁），總計抗告人積欠上開債務共
    592 萬7368元。而抗告人於94 年 度僅有美商賀寶芙股份有
    限公司台灣分公司給付之營利所得1 萬676 元等事實，亦經
    原法院依職權調閱其稅務電子閘門財產所得調件明細表在卷
    足憑。雖抗告人陳稱其尚有現金28萬5,000 元及每月薪資所
    得3 萬元云云，惟迄未據抗告人舉證以實其說，則抗告人此
    部分之主張自難採信。則抗告人根本無資產，其聲請宣告破
    產已無實益。
四、且查依抗告人需與其配偶共同扶養次子吳泓賜等情，已為抗
    告人所自承，並有抗告人全戶籍謄本1 份在卷可稽（見原審
    卷第15頁、第16頁），則以抗告人自承每人每月最低生活費
     9,210元計算，抗告人本人及其與配偶共同扶養之次子每年
    即共需支出必要生活費16萬5,780 元（即9,210 元1.5 
    12＝165,780 元）。另本件如宣告抗告人破產，抗告人尚須
    支付破產管理人及監查人之報酬。按破產管理人及監查人之
    報酬，如以訴訟實務中一般律師之酬勞計算，每人至少收費
    5 萬元，遑論破產程序尚須召開債權人會議，出售或處分資
    產，分配破產財團等，其程序較為複雜，通常歷經1 年仍無
    法終結。故實務上破產管理人及監查人之報酬常遠較此一金
    額高出甚多，從而本件如宣告抗告人破產，參照破產法第95
    條第1 項第3 款及同條第2 項之規定，抗告人第1 年應支出
    之財團費用至少即高達26萬5,780 元（即165,780 元＋50,0
    00元×12＝265,780 元），另依「各級法院辦案期限實施要
    點」第2 點第2 項規定，破產事件之辦案期限為2 年，則抗
    告人在破產期間應支付之財團費用至少即高達43萬1,560 元
    （即265,780 元＋165,780 元＝431,560 元）。若再加上破
    產程序中必須花費之公告、債權人會議等管理、分配之必要
    費用，則已遠逾抗告人自稱之現金28萬5,000 元之現有資產
    。是縱認抗告人尚有現金28萬5,000 元之財產，然於扣除上
    開破產管理人及監查人之報酬，抗告人及須扶養親之必要生
    活費，及其他必要之管理、分配費用後，已無餘額可供構成
    破產財團，自無法清償破產債權。揆諸上開破產法第148 條
    規定之旨趣及最高法院86年度台上字第479 號裁定意旨，本
    件抗告人聲請宣告破產即無實益，不應准許。
五、綜上所述，原法院因認本件抗告人聲請宣告破產並無實益，
    而裁定駁回抗告人所為破產宣告之聲請，經核尚無不合，而
    抗告意旨仍執前詞，指摘原裁定不當，求予廢棄，非有理由
    ，應予駁回。
六、據上論結，本件抗告為無理由，依破產法第5 條，民事訴訟
    法第495 條之1 第1 項、第449 條第1 項、第95條、第78條
    ，裁定如主文。
中　　華　　民　　國　　96　　年　　5 　　月　　4 　　日
                            民事第三庭
                                審判長法官  張國彬
                                法      官  楊富強
                                法      官  吳登輝
以上正本證明與原本無異。
如不服本裁定應於送達後10日內向本院提出再抗告狀 (並按他造
當事人之人數附繕本)， 並繳納再抗告費新臺幣1,000 元。再為
抗告應以適用法規顯有錯誤為理由，並經本院之許可，該許可以
原裁定所涉及之法律見解具有原則上之重要性者為限，並委任律
師為代理人。
抗告人之配偶、三親等內之血親、二親等內之姻親，或抗告人為
法人、中央或地方機關時，其所屬專任人員具有律師資格並經法
院認適當者，亦得為第三審代理人。抗告人或其法定代理人具有
律師資格者及前項情形，應於提起抗告或委任時釋明之。
中　　華　　民　　國　　96　　年　　5 　　月　　7 　　日
                                書　記　官  張明賢
                                                     fq
